臺灣臺南地方法院臺南簡易庭民事判決
111年度南小字第357號
原      告  廖曼鈞  
被      告  陸子強  
上列當事人間給付獎金等事件，本院於民國111年6月14日言詞辯
論終結，判決如下：
    主       文
被告應給付原告新臺幣玖仟玖佰陸拾陸元，及自民國111年3月22
日起至清償日止，按周年利率百分之五計算之利息。　　
訴訟費用新臺幣壹仟元由被告負擔。
本判決得假執行。　　　
    事實及理由
一、原告起訴主張：原告與被告於民國110年10月4日簽立到宅托
    育服務契約（下稱系爭契約），依系爭契約托育服務費用每
    個月為新臺幣（下同）26,000元，若有委託人臨時要求增加
    之托育時間，每小時為200元，年終獎金為1個月托育費用，
    不足1年依比例計算，被告於111年1月23日通知終止系爭契
    約，然原告托育時間從110年10月開始到111年1月，共計4個
    月，被告卻未依系爭契約給付年終獎金8,666元【計算式：2
    6,000元×4個月÷12個月＝8,666元，元以下四捨五入】及原告
    增加托育時間之加班費1,300元【計算式：200元×6.5小時＝1
    ,300元】，爰依系爭契約請求被告給付9,966元。並聲明：
    被告應給付原告9,966元及自起訴狀繕本送達翌日起至清償
    日止，按年息百分之5計算之利息。
二、被告答辯略以：兩造依系爭契約約定每個月月初給付當月保
    母月費，被告在1月初已經給了當月的保母費26,000元，111
    年1月14、17、18日，被告有請假未托顧，同月19日是原告
    請假，合約裡面有寫到如果沒有托育的事實，原告必須退還
    薪資，以上因兩造請假未托育時間共4天，被告乃與原告商
    議讓原告以補托育時數方式處理，但原告不接受，對於被告
    陳稱依合約如請假五日之内要按照比例退還，原告也說與其
    原則不符，被告乃主張或者之後可以重新簽訂，但原告也拒
    絕，所以被告才在111年1月23日終止合約，自同年月26開始
    算半薪給原告到月底。因為原告是110年10月4日開始托育，
    被告打算給原告三個月的年終獎金，也就是10月-12月三個
    月的年終獎金共6,500元，111年1月不計入的原因是因為年
    終獎金都是算1月至12月。且合約裡面有寫到委託人暫停托
    育的話，要依比例退還溢繳的托育費用，而如前所述原告應
    退還請假4日的托育費用7,800元，但被告願意給付原告的年
    終獎金是6,500元，兩相扣抵之後，原告應該還要退還被告1
    ,300元。並聲明：原告之訴駁回。
三、兩造不爭執事項：
  ㈠兩造於110年10月4日簽訂到府托育服務契約書，由原告至被
    告住處提供到府托育服務，托育時間為每周一至周五，下午
    13時至19時，不包含國定假日，每月報酬為26,000元，約定
    每月5號給付托育費用。
  ㈡系爭契約書第十二條第3項約定，端午節、中秋節、過年禮金
    2,000元，年終獎金為一個月托育費用，不足一年依比例計
    算。
  ㈢系爭契約書第四條第3項約定，委託人臨時要求增加托育時間
    ，以每小時200元計。
  ㈣系爭契約書第九條第6項約定，若適應期後一方欲終止契約時
    ，應盡最大善意於一個月前通知他方。但可歸責他方之事由
    而終止契約者，不在此限。若未依約預告，則不得要求退費
    。
  ㈤111年1月14日至1月19日被告未提供到府托育服務，1月14日
    、17日、18日因為被告家庭旅遊請假，15、16日為周末，19
    日為原告請假。
  ㈥被告不爭執原告於111年1月12日增加托育時間2小時、1月13
    日增加托育時間1小時、1月20日增加托育時間1小時。（原
    告主張：1月12日2小時、1月13日2小時、1月20日1.5小時、
    1月21日1小時）
  ㈦被告於111年1月23日以通訊軟體LINE通知原告終止到府托育
    服務契約。
  ㈧被告尚未給付年終獎金及增加托育時間報酬。
四、爭執事項：
  ㈠原告請求110年10月至111年1月合計4個月，依比例計算之年
    終獎金8,666元有無理由？
  ㈡原告請求111年1月份增加托育時間報酬1,300元有無理由？
  ㈢被告主張原告應退還7,800元，並以此抵扣有無理由？
五、本院之判斷： 
　㈠原告主張依據系爭契約約定，被告尚有應給付之年終獎金及
    增加托育時間的報酬未給付等語，業據提出系爭契約（見補
    字卷第19-27頁）、通訊軟體對話紀錄（本院卷第31頁、51
    頁、61頁）為證，被告雖不否認上開契約之記載，並同意支
    付年終獎金，惟否認原告增加托育的時間有6.5小時，應為4
    小時，且年終獎金應以3個月計算等語，茲就原告請求是否
    有理由，分述如下：
　　⒈年終獎金部分：
　　　⑴查系爭契約第12條第3項記載「端午節、中秋節、過年禮
        金2,000元，年終獎金為一個月托育費用，不足一年依
        比例計算。」等文字，係兩造就該年終獎金發放之計算
        標準所為記載，且為兩造所不爭執，堪認屬實；又依前
        開條款之約定可認，若托育期間未滿1年，原告應有依
        比例請求被告發放年終獎金之權利，此由被告亦表示願
        支付自110年10月至110年12月以3個月計算比例之年終
        獎金予原告可以明瞭，而兩造就系爭契約係在111年1月
        23日經原告通知終止，且被告自陳自通知終止後算半薪
        給原告到月底，據此，足認原告之托育時間應自110年1
        0月起至110年1月止以4個月計，故原告可依比例請求被
        告給付之年終獎金金額為8,666元【計算式：（兩造約
        定每月報酬26,000）÷12×4=8,666】，原告請求被告給
        付年終獎金8,666元，應屬有據。
　　　⑵至於被告雖辯稱：因年終獎金通常計算1月到12月，故僅
        計算110年10月到12月之托育期間，未將原告111年1月
        之托育服務期間計入計算年終獎金之比例基準，然觀系
        爭契約第12條第3項僅約定「不足一年依比例計算」，
        亦無給付時限之約定，被告此部分抗辯，尚難憑採。
　　⒉增加托育費用：
　　　⑴原告主張其於111年1月間有增加托育時間，其中111年1
        月12日2小時、1月13日2小時、1月20日1.5小時、1月21
        日1小時，共增加托育時間6.5小時等情，業據提出寶寶
        手冊翻拍照片為證（本院卷第59頁)，被告雖以：原告
        增加之托育時間應為4小時，即111年1月12日2小時、1
        月13日1小時、1月20日1小時等語抗辯，惟依系爭契約
        第1條第2項約定被告托育時間為下午1時至7時（每日收
        托時間超過6小時且在12小時以內），據此可知兩造約
        定每日托育時間原則上為下午1時到下午7時，超過此時
        間應屬增加之逾時托育時間，而觀原告提出被告未爭執
        真正之寶寶手冊，其中111年1月12日、13日均記載「到
        達時間12:00，返家時間20:00」；111年1月20日記載「
        到達時間12:00，返家時間19:30」，則原告主張其於11
        1年1月12日、13日均增加托育時間各2小時，111年1月2
        0日增加1.5小時等語，即堪憑採。
　　　⑵又系爭契約書第4條第3項約定，委託人臨時要求增加托
        育時間，以每小時200元計，為兩造所不爭執，而原告1
        11年1月間增加托育之時間為6.5小時，已如前述，據此
        ，原告請求被告給付1,300元【計算式：200 X 6.5=1,3
        00】之托育費用，亦屬有據。
　　⒊被告雖又辯稱：被告於111年1月14、17、18日請假未托顧
      ，同月19日是原告請假，依系爭契約原告應依比例退還托
      育費用等語。惟依系爭契約第9條第5項、第6項記載：「5
      .契約終止時，因可歸責於托育人員之事由，托育人員應
      將溢收之托育費用退還給委託人。6.除以上情形外，若在
      適應期內終止托育關係，則費用依比例退費（以30天計算
      ）。若適應期後一方欲終止契約時，應盡最大善意於一個
      月前通知他方。但可歸責他方之事由而終止契約者，不在
      此限。若未依約預告，則不得要求退費。」等文字，而依
      依被告抗辯：「（法官問：被告是何原因終止契約？）因
      為原告表示不能認同這份合約裡面的第五條，原告不願意
      退費，也不願意補時數，但原告另外增加托育的時間，卻
      要我們給原告錢，我們認為這樣接下來托育的費用會有很
      多的紛爭，我們也試圖跟原告溝通，可以另外再訂合約，
      但原告不接受，我們也不放心再把小孩交給原告，合約第
      六條裡面寫到可歸責於他方之事由，可以終止契約，我認
      為是原告片面的不履行合約，因為原告不承認合約第五條
      。」等語（見本院卷第26頁），據此可知，被告終止系爭
      契約之事由係因與原告間關於契約解釋之意見歧異，並非
      原告關於托育事務本身有何未盡之義務或處理不當情事，
      難認被告終止事由係可歸責於原告。且依系爭契約第12條
      第4項可知，兩造間約定試用期為1個月，被告告知終止時
      已經過了適應期，依上開約定，應於1個月前通知原告，
      若未依約預告，則不得請求退費。故被告主張原告應依比
      例退還4日請假之托育費用等語，即不可採。
六、從而，原告依兩造間托育契約之法律關係，請求被告給付9,
    966元，及自起訴狀繕本送達翌日即111年3月22日起至清償
    日止，按周年利率百分之五計算之利息，為有理由，應予准
    許。
七、本件係依小額訴訟程序所為被告敗訴之判決，爰依職權宣告
    假執行。另應依民事訴訟法第436條之19第1項規定，確定本
    件訴訟費用額為1,000元，由敗訴之被告負擔。
八、訴訟費用負擔之依據：民事訴訟法第78條，判決如主文。
中　　華　　民　　國　　111 　年　　 6　　月　　29　　日
                  臺灣臺南地方法院臺南簡易庭
                                  法  官　李杭倫
以上正本係照原本作成。 
如不服本判決，應於送達後20日內，向本院提出上訴狀並表明上
訴理由，如於本判決宣示後送達前提起上訴者，應於判決送達後
20日內補提上訴理由書（須附繕本）。
對於小額程序之第一審判決之上訴，非以其違背法令之理由，不
得為之。且上訴狀內應記載表明（一）原判決所違背之法令及其
具體內容。（二）依訴訟資料可認為原判決有違背法令之具體事
實。
中　　華　　民　　國　　111 　年　　 6　　月　　29　　日
                                  書記官  黃怡惠